【裁判字號】    95,訴,3413
【裁判日期】    951031
【裁判案由】    毒品危害防制條例
【裁判全文】
臺灣高雄地方法院刑事判決              95年度訴字第3413號
公  訴  人  臺灣高雄地方法院檢察署檢察官
被      告  乙○○○
上列被告因毒品危害防制條例案件，經檢察官提起公訴（95年度
毒偵字第6382、7256號），嗣因被告就被訴事實為有罪之陳述，
經本院告知簡式審判程序意旨，並聽取公訴人及被告之意見後，
本院合議庭裁定由受命法官獨任依簡式審判程序審理，判決如下
：
    主  文
乙○○○施用第一級毒品，累犯，處有期徒刑玖月。
    事  實
一、乙○○○曾因施用毒品案件，經本院以民國89年度毒聲字第
    4504號裁定送觀察、勒戒後，認無繼續施用毒品之傾向而於
    89年6 月21日執行完畢而釋放，經臺灣高雄地方法院檢察署
    檢察官以89年度偵字第4078號為不起訴處分確定。再於上開
    觀察勒戒執行完畢釋放後5 年內，因施用毒品案件，經本院
    93年度毒聲字第2545號裁定送觀察、勒戒後，於94年3 月15
    日因法律修正而釋放；惟因認有繼續施用毒品之傾向經提起
    公訴，本院以94年度訴字第1101號分別判處有期徒刑7 月、
    3 月，應執行有期徒刑8 月確定，於94年6 月29日入監執行
    ，於95年2 月28日縮短刑期執行完畢。詎仍不知悔改，未戒
    除毒癮，明知海洛因為毒品危害防制條例第2 條第2 項第1
    款明定之第一級毒品，不得施用或持有，仍於前述觀察勒戒
    執行完畢釋放後5 年內，基於反覆持續施用第一級毒品之犯
    意，分別於95年7 月10日上午某時許、95年7 月底某日某時
    許、95年8 月8 日上午某時許，在其位於高雄縣鳳山市○○
    里○○路86號住處，以將海洛因加水稀釋、針筒注射方式，
    各施用第一級毒品海洛1 次（約2 星期施用1 次之頻率）。
    嗣分別於95年7 月10日20時10分許在高雄縣鳳山市○○路
    ○ 段188 號、95年8 月8 日11時25分在高雄縣鳳山市○○
    街61巷口，為警查獲，均經其同意採尿送驗後呈嗎啡陽性反
    應，始查悉上情。
二、案經高雄縣政府警察局暨鳳山分局報請台灣高雄地方法院檢
    察署檢察官偵查起訴。
    理  由
一、本件被告乙○○○係違反毒品危害防制條例第10條第1 項施
    用第一級毒品罪，其法定刑為死刑、無期徒刑、最輕本刑為
    3 年以上有期徒刑以外之罪，於準備程序進行中，被告就被
    訴事實為有罪之陳述，由受命法官告知簡式審判程序之要旨
    並聽取其與公訴人之意見，經被告同意適用簡式審判程序後
    ，本院亦認無不得或不宜改依簡式審判程序進行之處，爰依
    刑事訴訟法第273 條之1 第1 項、第284 條之1 規定，本院
    合議庭裁定裁定本件由受命法官獨任進行簡式審判程序，合
    先敘明。
二、事實認定
  (一)上揭事實，業據被告於本院準備程序及審理中坦承不諱。並
    有長榮大學95年7 月19日確認報告暨列管毒品人口尿液檢
    體採集送驗紀錄表（見95年度毒偵字第6382號偵查卷第15、
    16頁）、台灣檢驗科技股份有限公司95年8 月28日濫用藥
    物尿液檢驗報告暨尿液採證對照表（見95毒偵字第7256號卷
    第16、17頁）各1 件在卷可稽。上揭核與被告自白相符，足
    徵被告之自白核與事實相符，堪予採信。
  (二)另查，被告曾因施用毒品案件，經本院以89年度毒聲字第45
    04號裁定送觀察、勒戒後，認無繼續施用毒品之傾向而於89
    年6 月21日執行完畢釋放，經臺灣高雄地方法院檢察署檢察
    官以89年度偵字第4078號為不起訴處分確定。再於上開觀察
    勒戒執行完畢釋放後5 年內，因施用毒品案件，經本院93年
    度毒聲字第2545號裁定送觀察、勒戒後，於94年3 月15日因
    法律修正而釋放；惟因認有繼續施用毒品之傾向，經提起公
    訴，本院以94年度訴字第1101號判別判處有期徒刑7 月、3
    月，應執行有期徒刑8 月確定，於94年6 月29日入監執行，
    於95年2 月28日縮短刑期執行完畢，有臺灣高等法院被告前
    案紀錄表及本院被告院內索引卡紀錄表各1 份附卷可參，足
    認被告確於前開觀察勒戒執行完畢釋放後、5 年內再犯毒品
    危害防制條例第10條第1 項施用第一級毒品罪。
  (三)職是，本件事證明確，被告犯行洵堪認定，應依法論科。
三、論罪科刑
  (一)查刑法已於94年2 月2 日修正公布，刪除刑法第56條關於連
    續犯之規定，且自95年7 月1 日起施行。按刪除連續犯規
    定之修正理由已有「至連續犯之規定廢除後，對於部分習慣
    犯，例如竊盜、吸毒等犯罪，是否會因適用數罪併罰而使刑
    罰過重產生不合理之現象一節，在實務運用上應可參考德、
    日等國之經驗，委由學界及實務以補充解釋之方式，發展接
    續犯之概念，對於合乎接續犯或包括的一罪之情形，認為構
    成單一之犯罪，以限縮數罪併罰之範圍，用以解決上述問題
    」之說明。且按刑事法若干犯罪行為態樣，本質上原具有
    反覆、延續實行之特徵，立法時既予特別歸類，定為犯罪構
    成要件之行為要素，則行為人基於概括之犯意，在密切接近
    之一定時、地持續實行之複次行為，倘依社會通念，於客觀
    上認為符合一個反覆、延續性之行為觀念者，於刑法評價上
    ，即應僅成立一罪。學理上所稱「集合犯」之職業性、營業
    性或收集性等具有重複特質之犯罪均屬之，例如經營、從事
    業務、收集、販賣、製造、散布等行為概念者是（最高法院
    95年度台上字第1079號判決意旨可資參照）。而毒品因有
    高度之成癮性及濫用性，施用毒品之行為本身，顯然具有反
    覆性及延續性之特徵，如將「持續多次施用毒品行為」評價
    為數罪，恐與刑罰過度評價禁止原則相悖，並有違憲法所揭
    櫫之比例原則。基此，本院認被告持續多次施用第一級毒品
    海洛因行為應僅成立「集合犯」之實質一罪，且施用毒品既
    屬集合犯之習慣犯的性質，不論於刑法修正前、後均是如此
    ，縱被告於刑法修正前、後各有多次施用毒品行為，本院仍
    僅論以一罪（均屬集合犯之實質一罪），以求理論之一貫，
    而不採「二段併罰說」（按：將於刑法修正前所為數次施用
    毒品行為論以連續犯；另將於刑法修正後所為施用毒品行為
    ，論以集合犯，再將此二段施用毒品行為，予以數罪併罰，
    此說就同為多次施用毒品行為，於刑法修正前、後竟異其理
    論適用，不無矛盾，且依此說之結論，論以連續犯加重其刑
    後，再予數罪併罰，亦顯然不利於被告）。
  (二)被告施用第一級毒品之行為時間係於95年7 月10 日、95年7
    月底某日、95年8 月8 日，乃在刑法前開修正施行後，是本
    案自應全部適用修正後刑法，無庸再為新舊法之比較。
  (三)按海洛因係毒品危害防制條例第2 條第2 項第1 款所定之第
    一級毒品，依法不得持有、施用及販賣。核被告所為，係違
    反毒品危害防制條例第10條第1 項施用第一級毒品罪。被告
    持有海洛因後進而施用，其持有之低度行為，應為施用之高
    度行為吸收，不另論罪。被告前因施用毒品案件，經本院以
    94年度訴字第1101號分別判處有期徒刑7 月、3 月，應執行
    有期徒刑8 月確定，於94年6 月29日入監執行，於95年2 月
    28 日 縮短刑期執行完畢，此有被告前案紀錄表1 份附卷可
    稽，其於5 年以內再故意犯本件有期徒刑以上之罪，應依刑
    法第47條第1 項之規定，論以累犯，加重其刑。
  (四)爰審酌被告前因施用毒品案件，業經觀察勒戒、起訴、判決
    確定及執行完畢，竟仍未戒除惡習，顯見意志力不足，非再
    次入監服刑不足以戒絕矯正；惟考量其犯罪後坦承犯行及施
    用毒品本質上係屬戕害自身健康之行為，尚未直接危害他人
    ，反社會性之程度顯然較低，及施用時間、次數等一切情狀
    ，量處如主文所示之刑。
據上論斷，應依刑事訴訟法第273 條之1 第1 項、第284 條之1
、第299 條第1 項前段，毒品危害防制條例第10條第1 項，刑法
第11條前段、第47條，判決如主文。
本案經檢察官甲○○到庭執行職務。
中    華    民    國    95    年    10    月    31    日
                  刑事第十五庭  法  官  洪乙心
以上正本證明與原本無異。
如不服本判決，應於判決送達後10日內，向本院提出上訴狀。
中    華    民    國    95    年    10    月    31    日
                                書記官  吳良美
附錄
毒品危害防制條例第10條第1 項
施用第一級毒品者，處 6 月以上 5 年以下有期徒刑。
施用第二級毒品者，處 3 年以下有期徒刑。


司法院資訊處製作；財團法人民間司法改革基金會備份。
